【裁判字號】    94,上訴,2585
【裁判日期】    950719
【裁判案由】    詐欺等
【裁判全文】
臺灣高等法院刑事判決                94年度上訴字第2585號
上  訴  人  臺灣臺北地方法院檢察署檢察官
被      告  亥○○
                      1號
上  訴  人
即  被  告  卯○○
                      號4樓
上列上訴人因被告詐欺等案件，不服臺灣臺北地方法院九十二年
度訴字第一一四四號，中華民國九十三年十二月三十一日第一審
判決（起訴案號：臺灣臺北地方法院檢察署九十一年度偵字第一
七五四九號、一八一０六號、九十二年度偵字第一六八三號、三
三五四號），提起上訴，本院判決如下：
    主  文
上訴駁回。
    事  實
一、卯○○於民國九十一年間並無工作，而無固定生活來源，且
    平時以臺北車站為住宿之處，與方俞力（原審通緝中，另行
    審結）明知綽號「小莊」、「王仔」、「小伍」、「宋先生
    」等姓名年籍不詳之成年男子與「陳小姐」、「葉小姐」等
    姓名年籍不詳之成年女子等，乃係以刊登廣告偽稱可辦理貸
    款、就業徵才，或以手機簡訊向不特定人通知中華電信股份
    有限公司（下稱中華電信公司）退款、中獎等為由，使該不
    特定人陷於錯誤而詐取財物者，仍基於與其等共同意圖為自
    己不法所有，而以之為常業之犯意聯絡，自九十一年三月二
    十二日起至九十一年九月二十五日止（起訴書誤載為二十六
    日止），陸續提供其等原以開戶或新開戶如附表一編號一至
    四號帳戶之存摺、密碼、金融卡、印章予「小莊」等人組成
    之詐騙集團。卯○○又為使該詐欺集團遂行詐欺犯行，取得
    詐欺所得之款項，另以每個帳號新台幣（下同）一千至三千
    元不等之價格，在臺北車站分別向辰○○、余金洲（陳、余
    二人經原審各判處有期徒刑一年，緩刑三年確定）收購帳戶
    ，辰○○、余金洲則分別依卯○○指示先後於附表一編號五
    至十八號所示時間開立各帳戶後，於開戶當天即將所開立帳
    戶之存摺、金融卡、印章及密碼售予卯○○、方俞力、「小
    莊」、「王仔」、「小伍」、「宋先生」、「陳小姐」、「
    葉小姐」等人以為詐騙未○○等人匯入金錢所用，卯○○、
    方俞力等人並恃此為生。未○○等人則分別陷於錯誤，將三
    千元至二十萬元不等金額款項，依「陳小姐」等人指示至自
    動櫃員機轉帳或匯款至指定帳戶內，總計詐得一百零八萬四
    千九百零六元之財物。嗣因未○○等人發覺有異，報警查獲
    辰○○、余金洲，始循線查知上情，並扣得辰○○之萬泰商
    業銀行帳號000000000000號綜合存款存摺、郵
    政存簿帳號00000000000000號儲金簿、日盛
    國際商業銀行帳戶00000000000000號綜合存
    款存摺各乙本及印章二枚。未○○等人遭詐騙之情詳如後述
    ：
  (一)未○○看報刊登廣告誠徵司機，以電話與「陳小姐」聯絡，
    對方偽稱因所開的車多是賓士車，且係載公司總經理，需先
    繳一萬元押金，未○○遂於九十一年三月二十二日，依指示
    將款項匯到郵政管理局方俞力0000000000000
    0號帳號。
  (二)天○○依報紙刊登賣手機廣告，撥打0000000000
    號號行動電話與「宋先生」接洽，議定七支手機總價一萬八
    千元後，「宋先生」偽稱怕天○○係警察，乃要求先匯款再
    交手機，天○○遂於九十一年四月一日依指示將款項匯至第
    一商業銀行（下稱第一銀行）0000000000000
    000000號卯○○帳戶，因天○○存款不足，僅匯款一
    萬七千一百元成功。
  (三)地○○看報紙刊登之廣告應徵司機，即以00000000
    號電話與福朋企業集團「陳秘書」接洽，對方詐稱駕駛該公
    司Ｗ八—七八九八號自小客車需押金五千元，並留0000
    000000號行動電話保持聯絡，地○○遂依指示於九十
    一年四月二日匯款五千元至郵政管理局000000000
    00000號方俞力帳號，嗣後「陳秘書」又稱因該車故障
    需改開別輛車，押金要二萬元，地○○因為無足夠的錢，乃
    表示盡力籌湊，至四月三日「陳秘書」再以電話詢問地○○
    是否已籌足款項，地○○表示僅有八千元，「陳秘書」即要
    求先匯八千元，其餘由其先行負責，地○○乃再依其指示將
    八千元匯至前述方俞力帳戶。
  (四)丙○○依報紙刊登之誠泰信用貸款與泛亞銀行低率貸款廣告
    聯絡後，於九十一年四月三日依指示匯款承保費五萬零四百
    元至台北郵局六十四支局（下稱台北郵局）0000000
    0000000號卯○○帳戶，嗣後對方又通知需再匯五萬
    四百元才能放款，丙○○為貸得款項而如數匯款，至四月四
    日又依通知再匯五萬七千一百元至「歐學賢（未據起訴）」
    00000000000000號帳戶。
  (五)戌○○依報紙刊登誠徵司機之廣告與「葉小姐」聯絡，「葉
    小姐」偽稱因所開的車多是賓士車，且係載公司總經理，需
    先繳五千元押金，戌○○遂於九十一年四月十二日依指示將
    款項匯到郵政管理局00000000000000號方俞
    力帳戶，嗣戌○○又詢問何時面試，「葉小姐」要求再匯三
    萬元，戌○○始發覺有異，未再匯款。
  (六)己○○依報紙刊登應徵司機之廣告聯絡後，對方要求需先繳
    保證金、出入ＩＣ卡製作費，己○○即依指示於九十一年四
    月十七日電匯五千元、一萬元，同年四月二十三日再電匯二
    萬元至郵政管理局00000000000000號方俞力
    帳戶，嗣均無結果，對方又要求再匯六萬元保證金時，己○
    ○因覺有異，方知受騙。
  (七)庚○○依報紙刊登誠徵司機之廣告與「葉小姐」聯絡，對方
    偽稱因所開的車多是賓士車，且係載公司總經理，需先繳五
    千二百元押金，庚○○遂於九十一年四月十八日將款項匯到
    郵政管理局00000000000000號方俞力帳戶，
    庚○○之後問何時面試，對方要求再匯三萬元，庚○○始發
    覺有異，未再匯款。
  (八)溫舜億因需款而依報紙刊登代辦貸款之廣告，而委託申○○
    於九十一年七月五日代為匯款三萬元之代書費至北區郵政管
    理局00000000000000號辰○○帳戶。
  (九)壬○○因需款而依報紙刊登代辦貸款之廣告，於九十一年七
    月八日匯款四萬七千元之代書費至北區郵政管理局0000
    0000000000號辰○○帳戶。
  (十)辛○○因需款而依報紙刊登代辦貸款之廣告，於九十一年七
    月九日匯款二萬元之代書費至北區郵政管理局000000
    00000000號辰○○帳戶。
  (十一)乙○○依報載刊登為個人工作室徵才之廣告，於九十一年七
    月八日匯款二千五百元之服務費至萬泰銀行0000000
    00000號辰○○帳戶，再騙乙○○至自動櫃員機依其指
    示號碼輸入，令乙○○一時不察，將款項轉入上開帳戶。
  (十二)戊○○依報載代辦貸款之廣告，於九十一年七月十日先匯代
    書費三萬元至北區郵政管理局0000000000000
    0號辰○○帳戶，因戊○○金額不足，僅匯二萬元成功。
  (十三)子○○依報載刊登為個人工作室徵才之廣告，需支付服務費
    而令子○○於九十一年七月十五日至自動櫃員機依其指示號
    碼輸入，子○○一時不察，將款項轉入萬泰銀行00000
    0000000號辰○○帳戶，因子○○存款不足，僅轉出
    三千元。
  (十四)巳○○因其行動電話接獲中獎六萬元獎金之簡訊，而於九十
    一年七月十五日依該簡訊指示至自動櫃員機鍵入密碼，巳○
    ○一時不察，先後轉入三千五百元、三萬一千八百零九元至
    萬泰銀行0000000000000號辰○○帳戶。
  (十五)寅○○因其0000000000號行動電話顯示中華電信
    公司要退款，而於九十一年八月二十一日依指示至自動櫃員
    機將金融卡插入，鍵入轉帳鍵，再鍵入其提示之帳號並鍵入
    金額即可，而匯入一萬零五百八十八元至台北銀行城中分行
    000000000000000號卯○○帳戶。
  (十六)癸○○因接獲行動電話上顯示中華電信公司退費之簡訊，而
    於九十一年九月十八日依指示帶提款卡至自動櫃員機操作，
    因一時未察，而依其指示操作鍵入號碼，而將款項十萬元轉
    入世華商業銀行0000000000000000000
    號余金洲帳戶，及另一筆十萬元轉入0000000000
    000000000號余金洲帳戶。
  (十七)丑○○因接獲行動電話上顯示中華電信公司退費之簡訊，而
    於九十一年九月十九日依指示帶提款卡至自動櫃員機操作，
    因一時未察，而依其指示操作鍵入號碼，而將款項十萬元轉
    入世華商業銀行0000000000000000000
    號余金洲帳戶，及另一筆十萬元轉入0000000000
    000000000號余金洲帳戶。
  (十八)酉○○○因接獲行動電話上顯示中華電信公司退費之簡訊，
    而於九十一年九月二十五日依指示帶提款卡至自動櫃員機操
    作，因一時未察，而依其指示操作鍵入號碼，而將款項十萬
    元轉入世華商業銀行00000000000000000
    00號余金洲帳戶，及另一筆十萬元轉入00000000
    00000000000號余金洲帳戶。
二、案經臺北市政府警察局中正第一分局報告臺灣臺北地方法院
    檢察署檢察官偵查起訴。
    理  由
壹、被告卯○○部分：
一、被告卯○○於原審固不否認有開立附表一編號二至四號所示
    之帳戶，惟矢口否認有何常業詐欺、洗錢之犯行，辯稱：並
    不認識被告余金洲、辰○○、方俞力，所開立之帳戶的存摺
    、金融卡及印章曾經遺失過云云。經查：
  (一)同案被告余金洲於原審以證人身分具結後當庭指認被告卯○
    ○，並證稱：附表一編號八至十八號（即起訴書附表一編號
    九至十九號）之帳戶均係伊開立的，並在申請當天直接拿存
    摺、金融卡及密碼到臺北車站交給在該處認識之卯○○，或
    由卯○○帶伊到三重找另外一位姓名年籍不詳之成年男子，
    每個帳戶賣一千元，當時是卯○○主動告訴伊有此門路可以
    賺錢，卯○○他們也有教伊在帳戶交付之後幾天就去把帳戶
    停用，所以伊知道他們是拿帳戶去做不法用途等語（詳原審
    卷二第二六頁）。是被告卯○○辯稱不認識余金洲，也沒有
    替余金洲介紹買賣帳戶云云，自非可採。
  (二)同案被告辰○○於原審亦以證人身分具結後當庭指認被告卯
    ○○，且證述：伊當時與被告卯○○都睡在臺北車站，有時
    卯○○會買便當給伊吃，後來因為跟被告卯○○借錢，經被
    告卯○○介紹賣帳戶賺錢之方法，遂開設附表一編號五至七
    號（及起訴書編號六至八號）之銀行帳戶後，在開戶當天在
    臺北車站將帳戶存摺、提款卡、印章等賣給被告卯○○，被
    告卯○○並給伊二千元之報酬等語（詳原審卷二第七八頁反
    面）。是被告卯○○辯稱不認識證人辰○○，只有見過面云
    云，亦無可採。
  (三)證人即被害人天○○、丙○○分別因見報紙上刊登販售手機
    、貸款之廣告聯繫後，依指示分別匯款一萬七千一百元、五
    萬四百元（二筆）入被告卯○○於第一銀行、台北郵局所開
    立之帳戶；證人即被害人寅○○則因接獲手機簡訊謂有中華
    電信退款而依指示至自動櫃員機鍵入轉帳鍵而將帳戶內一萬
    五百八十八元款項轉入被告卯○○於台北銀行城中分行所開
    立之帳戶，惟匯款後均無結果等情，分別據其等於警詢中指
    訴綦詳（詳偵字第一六八三號卷第四一、四二至四七頁）。
  (四)證人黃秀玲即世華商業銀行（下稱世華銀行）副理於警詢中
    證述被告余金洲開戶情形及被害人以電話檢舉遭詐騙轉入款
    項至該帳戶之情，核與證人即被害人癸○○、丑○○、酉○
    ○○指述遭詐騙及轉帳、匯款之情相符（詳偵字第三三五四
    號卷第七、八、十、十一、十五、十六、六四、六五頁）。
  (五)復有詐欺集團刊登廣告代辦貸款之報紙廣告一紙、郵政儲金
    匯業局自動櫃員機儲戶交易明細表四紙（轉帳人分別為丑○
    ○、酉○○○，轉帳金額各為十萬元，轉入帳戶均為被告余
    金洲所開立之世華銀行、慶豐商業銀行（下稱慶豐銀行）帳
    戶）、被告余金洲之日盛商業銀行開戶基本資料及資金往來
    資料、慶豐銀行開戶基本資料及交易明細（含酉○○○轉入
    明細、臺灣中小企業銀行開戶基本資料、世華銀行開戶基本
    資料及交易明細（含癸○○、丑○○、酉○○○轉入明細）
    、中國國際商業銀行大同分行開戶基本資料及交易明細、聯
    邦商業銀行開戶基本資料及交易明細、誠泰商業銀行建成分
    行開戶基本資料及交易明細、合作金庫銀行大稻埕分行、遠
    東國際商業銀行開戶基本資料、玉山商業銀行開戶基本資料
    、新竹國際商業銀行臺北分行開戶印鑑卡等在卷可稽（見偵
    字第一七五四九號卷第七七頁；偵字第三三五四號卷第九、
    十七、十九、二十、二三、二四、二六至二八、三十、三一
    、三三至三五、三七至四十、四二至四四、四六至四八、五
    十至五二、五四至五五、五八、七一至八八、一０六、一０
    七頁）、被告卯○○於第一銀行之存戶基本資料及存款明細
    帳（見第一六八三號偵查卷第十四至十六頁）等在卷。
  (六)綜上，足徵被害人天○○等確有因遭詐騙而將前開金額匯入
    被告郭忠、余金洲、辰○○等附表一所示之帳戶內。至被告
    卯○○雖於警詢中稱：第一銀行帳戶之存摺在九十一年六月
    間被郵局櫃檯人員剪收、台北郵局帳戶之存摺則在九十一年
    七月間遺失，不知被害人匯入款項云云（詳偵字第一六八三
    號卷第十一、十二頁）。然證人天○○係於九十一年四月一
    日匯款至被告卯○○在第一銀行之帳戶；證人丙○○則是在
    九十一年四月三日匯款至被告卯○○在台北郵局之帳戶，有
    匯款資料可憑，即此二人匯款時間均在被告卯○○所辯存摺
    遺失時間之前，是被告卯○○以存摺遺失為辯，顯非可採。
  (七)又被告卯○○供稱：九十一年間只是在做小工，半天薪資五
    百元，但不是每天都有等詞（詳原審卷二第三一頁），再參
    諸證人辰○○所稱：在九十一年那段時間，被告卯○○與伊
    晚上都睡在臺北車站，被告卯○○在白天的時候也經常在臺
    北車站閒晃等語（詳原審卷二第七九頁），與被告卯○○第
    一銀行帳戶明細，該帳戶在被告卯○○所稱遺失之時間點（
    九十一年七月）之前，有相當頻繁，且為數不少之金額進出
    ，與被告卯○○供述之收入顯不相符。準此益證被告卯○○
    於前開期間內既無固定工作之經濟來源以供自己生活所需，
    反以出售自己帳戶及為詐騙集團蒐購帳戶賺取金錢，則其以
    此為生之情，灼然明確。
  (八)本件事證明確，被告卯○○之犯行，足堪認定，自應依法論
    科。
二、按刑法上之幫助犯，固以幫助他人犯罪之意思而參與犯罪構
    成要件以外之行為而成立。再所謂以幫助他人犯罪之意思而
    參與者，指其參與之原因，僅在助成他人犯罪之實現者而言
    ，倘以合同之意思而參加犯罪，即係以自己犯罪之意思而參
    與，縱其所參與者為犯罪構成要件以外之行為，仍屬共同正
    犯。又所謂參與犯罪構成要件以外之行為者，指其所參與者
    非直接構成某種犯罪事實之內容，而僅係助成其犯罪事實實
    現之行為而言，苟已參與構成某種犯罪事實之一部，即屬分
    擔實施犯罪之行為，雖僅以幫助他人犯罪之意思而參與，亦
    仍屬共同正犯，有最高法院二十七年上字第一三三三號判例
    意旨足資參照。是雖無證據證明被告卯○○參與向前開被害
    人未○○等人詐騙之構成要件行為，然被告卯○○不僅提供
    自己之帳戶，甚而向同案被告余金洲、辰○○等收購帳戶供
    「小莊」等詐騙集團之人使用，以遂行詐欺集團之詐欺犯行
    ，且在收購帳戶過程中，被告卯○○又曾帶同余金洲前往三
    重某處交付帳戶之存摺予犯罪集團之人等，其顯然已經深入
    該犯罪集團，且行為更已經表彰其有以自己犯罪之意思而參
    與該犯罪集團之詐欺犯行之意甚明。又如前所述，被告卯○
    ○無固定工作之經濟來源，平日以在臺北車站活動向流浪該
    處之被告余金洲、辰○○等人蒐購帳戶供詐欺集團之用，而
    恃此為生，則被告卯○○顯係基於常業之意思為之，並恃此
    營收為生甚明。核被告卯○○所為，係犯刑法第三百四十條
    常業詐欺罪。按本件被告卯○○所犯多次詐欺犯行，經檢察
    官以常業詐欺一罪起訴，本院審理結果，亦認為構成常業詐
    欺罪，雖九十五年七月一日修正施行之刑法，已刪除第刑法
    第三百四十條常業詐欺罪之規定，但本件被告卯○○所犯本
    罪之時間在刑法修正施行前，而當時常業詐欺罪，其法定本
    刑為一年以上七年以下有期徒刑，得併科五萬元以下罰金，
    刑法修正後，因常業犯已經刪除，應將所犯詐欺多罪分論併
    罰，合併計算其法定最高本刑，較原常業犯之法定刑為重，
    依刑法第二條第一項之規定比較結果，應適用較輕之修正前
    刑法第三百四十條而論以常業詐欺罪。被告卯○○雖僅參與
    犯罪構成要件以外之行為，惟其乃以自己共同犯罪之意思為
    之，仍應被告方俞力、「小莊」、「王仔」、「小伍」、「
    宋先生」、「陳小姐」、「葉小姐」等人，論以共同正犯。
    至公訴意旨雖認被告卯○○前開所為另涉洗錢防制法第九條
    第一項洗錢罪嫌。惟被告卯○○與「小莊」等詐欺集團為共
    犯關係，被告郭忠就詐欺所得，並無洗錢防制法所指另為掩
    飾、隱匿其詐欺所得之行為，是被告卯○○自不構成洗錢防
    制法之犯行。
三、原審適用上揭規定，並審酌被告卯○○犯罪後未坦承犯行，
    且對其所為毫無悔意，不思以正途賺取所需，其不僅自己出
    賣帳戶，更為詐欺集團蒐購帳戶，其所為助長詐欺集團之猖
    獗，影響社會正常交易安全，增加被害人尋求救濟之困難，
    並使犯罪之追查趨於複雜，及其犯罪之動機、目的、手段、
    生活狀況、智識程度暨犯罪後之態度等一切情狀，量處有期
    徒刑一年十月；併說明被告卯○○被訴違反洗錢防制法，因
    公訴人認與前開經本院認定有罪部分有牽連犯之裁判上一罪
    關係，而就違反洗錢防制法第九條第一項之罪部分，不另為
    無罪之諭知。核原審認事用法，並無不合，量刑亦屬允當。
    被告卯○○上訴雖表明不服原審判決，但並未敘明不服之理
    由，是被告卯○○上訴為無理由，應予駁回。
四、移送併辦如附表二編號一部分，此與附表一編號三部分，其
    帳戶相同，故此為同一犯罪事實，已為原審判決所論及，附
    此敘明。再附表二編號二部分，此部分查無何被害人之匯款
    ，此有交易明細資料可憑（見偵緝字第一三五八號卷第五三
    頁），是此部分自與起訴部分不生裁判上一罪關係，此部分
    自應退回由檢察官另為處理。再移送併辦附表二編號三、四
    部分，所指犯罪時間分別為九十二年六月或七初，此與被告
    卯○○於九十一年九月二十五日所為本案末次犯行，時間相
    距長達約九月或十月，憑此尚難認此移送併辦部分與起訴部
    分係基於概括犯意所為之裁判上一罪關係。是此移送併辦部
    分，亦應退回由檢察官另為處理。
貳、被告亥○○部分：
一、公訴意旨略以：被告亥○○與被告卯○○、方俞力等夥同綽
    號「小莊」、「王仔」、「小伍」等姓名年籍不詳之成年男
    子，自九十一年三月二十二日起至九十一年九月二十六日止
    ，先於九十一年七月十二日向合作金庫銀行（下稱合作金庫
    ）北三重分行開立0000000000000號帳戶，或
    以每個帳號新台幣（下同）一仟至三仟元不等之價格，分別
    向明知犯罪集團利用他人帳戶作為犯罪所得之匯款帳戶，以
    逃避追查，對提供自己銀行帳戶提款卡、存摺、印章或密碼
    予他人，可能供作掩飾或隱匿他人重大犯罪所得財物或財產
    上利益之用，有所預見，而仍不違其本意之被告辰○○、余
    金洲共同基於洗錢之犯意聯絡，將其等如附表所示之帳戶之
    提款卡、存摺及密碼售予被告卯○○等人，再由被告方俞力
    、卯○○、亥○○、「小莊」、「王仔」、「小伍」等人共
    同基於意圖為自己不法所有之犯意聯絡，刊登廣告偽稱可辦
    理貸款、就業徵才，或以手機簡訊通知被害人中華電信退款
    、中獎等為由，於前開事實欄所示時間、犯罪手法等名目詐
    騙天○○等人，使前述之人陷於錯誤，將少則三千、一萬，
    多則達二十萬元不等金額款項，依其等指示至自動櫃員機轉
    帳或匯款，至指定作為掩飾因自己詐欺所得財物之帳戶內，
    並以之為常業，因認被告亥○○亦涉有刑法第三百四十條常
    業詐欺罪嫌及違反洗錢防制法第九條第一項之洗錢罪嫌。
二、公訴人認被告亥○○共同涉有前開罪嫌，無非以證人即被害
    人天○○等人之指訴、報紙廣告一紙、證人黃秀玲之證詞、
    同案被告余金洲、辰○○、卯○○、方俞力於如附表一所示
    銀行、郵局開立帳戶之開戶資料及明細、被告亥○○所開立
    之上開合作金庫帳號存摺及提款明細、被害人巳○○、壬○
    ○、辛○○、戊○○匯款、轉帳之交易明細表及匯款單各三
    紙、萬泰銀行九十一年十月二十八日九十一泰業推字第三三
    一０號函、日盛銀行北桃園分行九十一年十一月十一日日盛
    北桃園字第9114號函、台北銀行九十一年十一月十三日北商
    銀企字第０一九六八號函、郵政儲金業局九十一年十一月十
    一日管九一字第五０六００九二七七號函、被害人酉○○○
    轉帳之交易明細表一紙、被害人丙○○匯款執據二紙、被告
    亥○○與辰○○、余金洲、方俞力、卯○○於警詢之供述等
    為論據。訊據被告亥○○對於曾經開立前開合作金庫帳戶乙
    節固不否認，並有開帳戶存摺及明細附卷可憑，惟堅決否認
    有何參與常業詐欺、洗錢之犯行，辯稱：從未將其所開立、
    使用之帳戶出售或交給犯罪集團作為詐騙之用等語。
三、經查：
  (一)證人即被害人天○○等人於警詢、偵查中之指訴及被害人戊
    ○○所提出之報紙廣告均僅足證明其等因上開事實欄所載之
    報紙廣告、手機簡訊而陷於錯誤，將款項轉帳或匯入前揭帳
    戶內，而以電話聯絡之對象或自稱「陳小姐」、「葉小姐」
    ，或「宋先生」，並不知道向其等行詐騙之人為何人，不能
    證明被告亥○○有參與施用詐術之行為。
  (二)證人黃秀玲之證詞、同案被告余金洲、辰○○、卯○○、方
    俞力於如附表一所示銀行、郵局開立帳戶之開戶資料及明細
    、被害人巳○○、壬○○、辛○○、戊○○匯款、轉帳之交
    易明細表及匯款單各三紙、萬泰銀行九十一年十月二十八日
    九十一泰業推字第三三一０號函、日盛銀行北桃園分行九十
    一年十一月十一日日盛北桃園字第9114號函、台北銀行九十
    一年十一月十三日北商銀企字第０一九六八號函、郵政儲金
    業局九十一年十一月十一日管九一字第五０六００九二七七
    號函、被害人酉○○○轉帳之交易明細表一紙與被害人丙○
    ○匯款執據二紙，均只能證明同案被告余金洲、辰○○、卯
    ○○、方俞力開立附表一所示帳戶之情及其往來情形，與上
    開未○○等被害人轉帳、匯款之帳戶為何，既不能證明被告
    亥○○有何參與詐欺之行為，且前開未○○等被害人轉帳、
    匯款之帳戶均非被告亥○○於合作金庫之帳戶，因此亦不能
    證明未○○等被害人遭詐騙而轉帳、匯款之事實與被告亥○
    ○有任何關連。
  (三)至被告亥○○於合作金庫之0000000000000號
    帳戶存摺及提存款明細中雖有「漢洋衛浴」、「甲○○」之
    匯款紀錄，然遍查卷內並無前開二筆匯款人之證詞可證其等
    係因遭人詐騙而匯款。再漢洋衛浴有限公司負責人丁○○○
    於本院證稱未聞漢洋衛浴有限公司有遭受詐騙情事（詳本院
    卷第一四四至一四五）；另證人甲○○則經本院傳喚無著。
    則並無證據證明被告亥○○之帳戶中有任何遭詐騙而匯入、
    轉帳之款項，且一般民眾使用金融帳戶為款項之周轉亦屬常
    情，自不能以前開二筆匯款紀錄遽認被告亥○○涉有前開犯
    行。是被告亥○○所辯，非不足採信。
  (四)又同案被告余金洲、辰○○於原審以證人身分，均證稱：不
    認識被告亥○○等語（詳原審卷二第二六頁反面、七九頁）
    ，則亦不能依余金洲、辰○○所證認被告亥○○與本案有何
    關連。
四、綜上所述，公訴人認被告亥○○涉詐欺、洗錢罪嫌所舉之證
    據上不能使本院形成被告亥○○有罪之確信。此外，復查無
    其他積極證據足資認定被告亥○○涉有公訴人所指之詐欺、
    洗錢犯行。是被告亥○○被訴之犯罪事實，要屬不能證明。
五、原審以不能證明被告亥○○犯罪，而諭知被告亥○○無罪之
    判決，核無不合。檢察官上訴指摘原審就此部分判決不當，
    請求撤銷改判，為無理由，應予駁回。
參、被告卯○○經合法傳喚，無正當理由不到庭，爰不待其陳述
    ，逕行判決，附此敘明。
據上論斷，應依刑事訴訟法第三百六十八條、第三百七十一條，
判決如主文。
本案經檢察官呂文忠到庭執行職務。
中    華    民    國    95    年    7     月    19    日
                  刑事第十九庭  審判長法  官  宋  祺
                                      法  官  蔡明宏
                                      法  官  陳憲裕
以上正本證明與原本無異。
如不服本判決，應於收受送達後十日內向本院提出上訴書狀，其
未敘述上訴之理由者並得於提起上訴後十日內向本院補提理由書
（均須按他造當事人之人數附繕本）。
                                      書記官  劉育妃
中    華    民    國    95    年    7     月    24    日
附錄：本案論罪科刑法條全文
刑法第三百四十條：
以犯第339條之罪為常業者，處1年以上7年以下有期徒刑，得併
科5萬元以下罰金。
附表一：
┌───┬────────┬─────────┬───┬────────┐
│編  號│銀 行 或 郵  局 │帳             號 │戶  名│開戶時間（民國）│
│      │                │                  │      │                │
├───┼────────┼─────────┼───┼────────┤
│一    │北區郵政管理局  │00000000000000號  │方俞力│九十一年二月二月│
│      │                │                  │      │二十二日        │
├───┼────────┼─────────┼───┼────────┤
│二    │台北郵局六十四支│000000000000000號 │卯○○│九十年九月二十八│
│      │局              │                  │      │日              │
├───┼────────┼─────────┼───┼────────┤
│三    │台北銀行城中分行│000-000000000000號│卯○○│九十一年八月十九│
│      │                │                  │      │日              │
├───┼────────┼─────────┼───┼────────┤
│四    │第一商業銀行總行│00000000000號     │卯○○│九十一年三月十八│
│      │營業部          │                  │      │日              │
├───┼────────┼─────────┼───┼────────┤
│五    │萬泰商業銀行站前│000000000000號    │辰○○│九十一年七月十日│
│      │分行            │                  │      │                │
├───┼────────┼─────────┼───┼────────┤
│六    │日盛國際商業銀行│00000000000000號  │辰○○│九十一年七月十一│
│      │營業部          │                  │      │日              │
├───┼────────┼─────────┼───┼────────┤
│七    │北區郵政管理局  │00000000000000號  │辰○○│九十一年六月二十│
│      │                │                  │      │一日            │
├───┼────────┼─────────┼───┼────────┤
│八    │日盛國際商業銀行│00000000000000號  │余金洲│九十一年九月十八│
│      │營業部          │                  │      │日              │
├───┼────────┼─────────┼───┼────────┤
│九    │慶豐商業銀行大同│00000000000000號  │余金洲│九十一年九月十八│
│      │分行            │                  │      │日              │
├───┼────────┼─────────┼───┼────────┤
│十    │台灣中小企業銀行│000000000000號    │余金洲│九十一年九月十八│
│      │建成分行        │                  │      │日              │
├───┼────────┼─────────┼───┼────────┤
│十一  │世華聯合商業銀行│000000000000號    │余金洲│九十一年九月十八│
│      │營業部          │                  │      │日              │
├───┼────────┼─────────┼───┼────────┤
│十二  │中國國際商業銀行│00000000000號     │余金洲│九十一年九月十八│
│      │大同分行        │                  │      │日              │
├───┼────────┼─────────┼───┼────────┤
│十三  │聯邦商業銀行營業│000000000000號    │余金洲│九十一年九月十八│
│      │部              │                  │      │日              │
├───┼────────┼─────────┼───┼────────┤
│十四  │誠泰商業銀行建成│000000000000號    │余金洲│九十一年九月二十│
│      │分行            │                  │      │日              │
├───┼────────┼─────────┼───┼────────┤
│十五  │合作金庫銀行大稻│0000000000000號   │余金洲│九十一年九月二十│
│      │埕分行          │                  │      │日              │
├───┼────────┼─────────┼───┼────────┤
│十六  │遠東國際商業銀行│00000000000000號  │余金洲│九十一年九月二十│
│      │台北重慶分行    │                  │      │三日            │
├───┼────────┼─────────┼───┼────────┤
│十七  │玉山商業銀行中山│0000000000000號   │余金洲│九十一年九月二十│
│      │分行            │                  │      │三日            │
├───┼────────┼─────────┼───┼────────┤
│十八  │新竹國際商業銀行│0000000000000號   │余金洲│九十一年九月二十│
│      │台北分行        │                  │      │三日            │
└───┴────────┴─────────┴───┴────────┘
附表二（併辦部分）：
┌──┬─────┬───────┬────┬───┬────┬────┐
│編號│銀行或郵局│帳          號│開戶時間│被害人│詐害金額│併辦案號│
│    │          │     及       │或收買帳│      │（新台幣│        │
│    │          │戶          名│戶時間  │      │）      │        │
├──┼─────┼───────┼────┼───┼────┼────┤
│ 1  │台北銀行城│000000000000號│九十一年│      │        │台灣台中│
│    │中分行    │卯○○        │八月十九│      │        │地方法院│
│    │          │              │日      │      │        │檢察署九│
│    │          │              │        │      │        │十四年度│
│    │          │              │        │      │        │偵字第八│
│    │          │              │        │      │        │００二號│
├──┼─────┼───────┼────┼───┼────┼────┤
│ 2  │國泰世華商│000000000000號│九十一年│  無  │    無  │台灣台中│
│    │業銀行    │卯○○        │八月二十│      │        │地方法院│
│    │          │              │日      │      │        │檢察署九│
│    │          │              │        │      │        │十四年度│
│    │          │              │        │      │        │偵字第八│
│    │          │              │        │      │        │００二號│
├──┼─────┼───────┼────┼───┼────┼────┤
│ 3  │台北大安郵│00000000000000│九十二年│午○○│ 八萬元 │台灣台北│
│    │局        │號            │六月二十├───┼────┤地方法院│
│    │          │卯○○        │五日    │宇○○│ 三十七 │檢察署九│
│    │          │              │        │      │ 萬元   │十四年度│
│    │          │              │        │      │        │偵字第一│
│    │          │              │        │      │        │一００二│
│    │          │              │        │      │        │號、同署│
│    │          │              │        │      │        │九十四年│
│    │          │              │        │      │        │度偵字第│
│    │          │              │        │      │        │一一００│
│    │          │              │        │      │        │三號    │
├──┼─────┼───────┼────┼───┼────┼────┤
│ 4  │台北內湖郵│00000000000000│九十二年│薛昭月│ 六萬五 │台灣士林│
│    │局金龍分局│號            │七月初  │      │ 百八十 │地方法院│
│    │          │胡再庭        │        │      │ 元     │檢察署九│
│    │          │              │        │      │        │十四年度│
│    │          │              │        │      │        │偵字第九│
│    │          │              │        │      │        │０一四號│
└──┴─────┴───────┴────┴───┴────┴────┘


司法院資訊處製作；財團法人民間司法改革基金會備份。
